【裁判字號】    99,簡上,183
【裁判日期】    990824
【裁判案由】    違反毒品危害防制條例
【裁判全文】
臺灣臺南地方法院刑事判決             99年度簡上字第183號
上  訴  人  臺灣臺南地方法院檢察署檢察官
被      告  甲○○
上列上訴人因被告違反毒品危害防制條例案件，不服中華民國99
年4月23日本院99年度簡字第880號（原案號為99年度訴字第467
號）第一審簡易判決（原起訴案號：99年度毒偵字第528號），
提起上訴，本院管轄之第二審合議庭認本件不得逕以簡易判決處
刑，改依通常程序，自為第一審判決如下：
    主      文
原判決撤銷。
甲○○施用第一級毒品，累犯，處有期徒刑捌月。
    事    實
一、甲○○前曾因施用毒品案件，經臺灣臺南地方法院裁定令入
    戒治處所施以強制戒治，於民國88年10月19日因停止戒治付
    保護管束釋放出所（轉其他受刑人），並於89年4月27日停
    止戒治期滿未經撤銷視為執行完畢。復於受前揭強制戒治執
    行完畢並釋放後之5年內（即92年間），再因施用毒品案件
    ，經臺灣臺南地方法院以92年度訴字1098號判決判處有期徒
    刑10月確定。詎其猶不知悔改，復因施用毒品案件，經同院
    以95年度訴字第1261號判決判處有期徒刑1年，嗣並減為有
    期徒刑6月確定，於96年7月16日縮刑期滿執行完畢。詎其猶
    未能戒除毒品，明知海洛因係毒品危害防制條例第2條第2項
    第1款所稱之第一級毒品，不得施用、持有，竟仍基於施用
    第一級毒品海洛因之犯意，於98年12月16日經臺灣臺南地方
    法院檢察署觀護人室採尿人員對之採尿時起，往前回溯26小
    時內之某時，以針筒（未據扣案）注射之方式，施用第一級
    毒品海洛因1次。嗣於98年12月16日經臺灣臺南地方法院檢
    察署觀護人室採尿人員對受保護管束人甲○○採尿送驗結果
    ，呈嗎啡陽性反應，始悉上情。
二、案經臺灣臺南地方法院檢察署觀護人室告發後由臺灣臺南地
    方法院檢察署檢察官偵查起訴。
    理    由
壹、證據能力部分：
一、被告甲○○於警詢及本院審理程序中所為之自白供述，均非
    出於強暴、脅迫、利誘、詐欺、疲勞訊問、違法羈押或其他
    不正之方法所得，亦非違反法定障礙事由經過期間不得訊問
    或告知義務之規定而為，依刑事訴訟法第156條第1項、第15
    8條之2規定，自應有證據能力。
二、又卷內引用之臺灣檢驗科技股份有限公司濫用藥物檢驗報告
    與臺灣臺南地方法院檢察署受保護管束人尿液檢體監管記錄
    表等，雖亦為被告以外之人於審判外之書面陳述，惟既經檢
    察官、被告均不爭執其證據能力，且於言詞辯論終結前均未
    聲明異議，本院審酌該等書面陳述作成之情況，核無違法取
    證或其他瑕疵，且與待證事實具有關聯性，認以之作為證據
    為適當，依刑事訴訟法第159條之5規定，應認為均有證據能
    力。
貳、實體部分：
一、上揭犯罪事實，除具體施用之時間外，餘皆業據被告甲○○
    於警詢及本院審理時坦承不諱，而其於98年12月16日10時20
    分許經觀護助理得其同意後所採集之尿液，經送往臺灣檢驗
    科技股份有限公司以EIA酵素免疫分析法及GC／MS氣相層析
    質譜儀檢驗之結果，確呈現嗎啡陽性反應，此有臺灣臺南地
    方法院檢察署受保護管束人尿液檢體監管紀錄表、及該公司
    濫用藥物尿液檢驗報告各1紙附卷可稽（99年度他字第149號
    偵查卷第2至3頁參見）。再查，海洛因係由嗎啡經化學合成
    而製得，經施用進入人體後，因代謝而分解又生成嗎啡，因
    此施用海洛因後，由尿液檢驗結果仍為嗎啡反應。是以，被
    告自白施用第一級毒品海洛因1次，而其採尿化驗之結果亦
    呈現施用海洛因後之代謝物即嗎啡陽性反應，乃屬科學上合
    理之現象，足認被告前揭任意性之自白核與事證相符，應堪
    予採信。
二、復按92年7月9日修正公布、93年1月9日施行之毒品危害防制
    條例第20條、第23條將施用毒品之刑事處遇程序，區分為「
    初犯」及「5年內再犯」、「5年後再犯」；依其立法理由之
    說明：「初犯」，經觀察、勒戒或強制戒治後，應為不起訴
    處分或不付審理之裁定，經觀察、勒戒或強制戒治執行完畢
    釋放後，「5年內再犯」者，因其再犯率甚高，原實施之觀
    察、勒戒及強制戒治既已無法收其實效，爰依法追訴或裁定
    交付審理，至於經觀察、勒戒或強制戒治執行完畢釋放後，
    「5年後再犯」者，前所實施之觀察、勒戒或強制戒治已足
    以遮斷其施用毒品之毒癮，為期自新及協助其斷除毒癮，仍
    適用「初犯」規定，先經觀察、勒戒或強制戒治之程序。從
    而依修正後之規定，僅限於「初犯」及「5年後再犯」2種情
    形，始應先經觀察、勒戒或強制戒治程序；倘被告於5年內
    已再犯，經依法追訴處罰，縱其第3次（或第3次以上）再度
    施用毒品之時間，在初犯經觀察、勒戒或強制戒治執行完畢
    釋放5年以後，已不合於「5年後再犯」之規定，且因已於「
    5年內再犯」，顯見其再犯率甚高，原實施觀察、勒戒或強
    制戒治，已無法收其實效，即應依該條例第10條處罰，至第
    3次（或第3次以上）施用毒品之時間，是否宜有期間限制？
    以多久為適宜？則分屬刑事政策、專門醫學之範圍，非審判
    機關所能決定，有待循立法途徑解決（最高法院95年5月9日
    95年度第7次刑事庭會議決議及97年9月9日97年度第5次刑事
    庭會議決議意旨參照）。查本件被告前曾因施用毒品案件，
    經法院裁定令入戒治處所施以強制戒治，於88年10月19日因
    停止戒治付保護管束而釋放出所（轉其他受刑人），並於89
    年4月27日保護管束期滿未經撤銷視為執行完畢，復於受前
    揭強制戒治執行完畢並釋放後之5年內（即92年間），再因
    施用毒品案件，經本院判處有期徒刑10月確定，此有臺灣高
    等法院被告前案紀錄表1份附卷可按，是本件被告雖係於受
    上開強制戒治執行完畢並釋放後之5年後，再犯本件毒品危
    害防制條例第10條第1項之罪，惟因前述5年內曾另再犯施用
    毒品罪名而屬3犯以上，依法仍應予以追訴處罰。是本件事
    證明確，被告上揭犯行均堪以認定。
三、核被告所為，係犯毒品危害防制條例第10條第1項之施用第
    一級毒品罪。又被告持有第一級毒品海洛因並進而施用，其
    持有之低度行為應為施用之高度行為所吸收，不另論罪。再
    查，被告前有如犯罪事實欄之論罪科刑紀錄，並於96年7月
    16日縮短刑期執行完畢，此亦有臺灣高等法院被告前案紀錄
    表1份附卷足憑，故被告於受徒刑執行完畢後，5年內故意再
    犯本件有期徒刑以上之罪，依刑法第47條第1項規定，為累
    犯，應依法加重其刑。又被告雖於警詢時有供出其毒品來源
    為「杜進聰」之人，惟並未因此查獲其他正犯或共犯等情，
    亦有台南市警察局第三分局於99年6月17日之函文1份在卷可
    稽（本院簡上卷第26頁參見），是本件自尚無從依毒品危害
    防制條例第17條第1項之規定，予以減輕其刑，併此敘明。
四、原審以被告犯行明確而予論罪科刑，固非無見。然按刑事簡
    易判決所科之刑以宣告緩刑、得易科罰金或得易服社會勞動
    之有期徒刑及拘役或罰金為限；被告所犯之罪不合得以簡易
    判決處刑之案件者，應適用通常程序審判之；法院之組織不
    合法者，其判決當然違背法令，此刑事訴訟法第449條第3項
    、第452條、第379條第1款分別定有明文。經查：本件檢察
    官原依通常程序對被告提起公訴，所起訴之罪名為毒品危害
    防制條例第10條第1項之施用第一級毒品罪，乃最輕本刑為
    有期徒刑6月以上之罪（法定刑為6月以上5年以下有期徒刑
    ），且被告復為累犯，依刑法第47條第1項之規定，應加重
    其刑，而被告又無任何得予減輕其刑之法定事由存在，故自
    非屬於得宣告緩刑、或得易科罰金或得易服社會勞動之有期
    徒刑之罪，原審未察，率邇違反上揭法律明文規定，竟將本
    件應行通常審判程序之案件，且未以合議庭裁定之方式，逕
    獨自以審理單改依簡易判決處刑，不僅法院組織不合法，且
    原審量處被告有期徒刑5月，得易科罰金，亦屬違反毒品危
    害防制條例第10條第1項之法定刑度，屬判決當然違背法令
    ，上訴人執此意旨提出上訴，自屬有理由，且本件被告所犯
    之罪，原既非合於刑事訴訟法第449條第1、2項所定得以簡
    易判決處刑之案件，而屬有刑事訴訟法第451條之1第4項但
    書第1款之情形，依同法第452條之規定，自應由本院適用第
    一審之通常程序，將原判決予以撤銷改判，以維被告之審級
    利益。
五、爰審酌被告前已曾因施用毒品案件，經法院裁定送強制戒治
    並多次判刑確定且均執行完畢後，仍不思戒絕毒癮、革除惡
    習，顯未能深切悔改並記取教訓，惟念及施用毒品本質上乃
    屬自我戕害身心健康之行為，及被告犯後尚知坦承犯行，態
    度良好等一切情狀，量處如主文第二項所示之刑，以資儆懲
    。
六、據上論斷，應依刑事訴訟法第455之1第1項、第3項、第452
    條、第369條第1項前段、第364條、第299條第1項前段，毒
    品危害防制條例第10條第1項，刑法第11條前段、刑法第47
    條第1項，判決如主文。
本案經檢察官李駿逸到庭執行職務。
中    華    民    國    99    年    8     月    24    日
                  刑事第八庭  審判長法  官  洪士傑
                                    法  官  蘇碧珠
                                    法  官  林臻嫺
以上正本證明與原本無異。
如不服本判決應於收受本判決後10日內向本院提出上訴書狀，並
應敘述具體理由。其未敘述上訴理由者，應於上訴期間屆滿後20
日內向本院補提理由書狀（均須按他造當事人之人數附繕本）「
切勿逕送上級法院」。
                                    書記官  洪培綺
中    華    民    國    99    年    8     月    25    日
附錄本案論罪科刑法條全文：
毒品危害防制條例第10條第1項
施用第一級毒品者，處 6 月以上 5 年以下有期徒刑。

司法院資訊處製作；財團法人民間司法改革基金會備份。
